【裁判字號】    97,聲,2009
【裁判日期】    970527
【裁判案由】    定其應執行刑
【裁判全文】
臺灣板橋地方法院刑事裁定              97年度聲字第2009號
聲  請  人  臺灣板橋地方法院檢察署檢察官
受  刑  人  甲○○
上列聲請人因對受刑人數罪併罰有2 裁判以上，聲請定其應執行
之刑，本院裁定如下：
    主  文
甲○○因犯如附表所示各罪所處之刑，應執行有期徒刑壹年參月
又壹拾伍日，如易科罰金，以銀元參佰元即新臺幣玖佰元折算壹
日。
    理  由
一、按現行刑法第2 條第1 項規定：「行為後法律有變更者，適
    用行為時之法律。但行為後之法律有利於行為人者，適用最
    有利於行為人之法律」。此條規定係規範行為後法律變更所
    生新舊法律比較適用之準據法，本身不生新舊法比較問題，
    於新法施行後，應一律適用新法第2 條第1 項規定，為「從
    舊從輕」比較，先予敘明。是查，與本件聲請定其應執行刑
    一案相關之刑法第41條、第51條等規定，業於民國（下同）
    94年2 月2 日修正公布，並定自95年7 月1 日起施行。茲就
    修正前、後之法律比較結果說明如下：
    (一)、修正前刑法第51條規定：「數罪併罰，分別宣告其罪之
        刑，依左列各款定其應執行者」，其中第5 款規定：「
        宣告多數有期徒刑者，於各刑中之最長期以上，各刑合
        併之刑期以下，定其刑期。但不得逾20年」；修正後刑
        法第51條第5 款為：「宣告多數有期徒刑者，於各刑中
        之最長期以上，各刑合併之刑期以下，定其刑期。但不
        得逾30年」。而，刑法於94年2 月2 日修正公布，自95
        年7 月1 日起施行後，「裁判確定前犯數罪，依刑法第
        51條定應執行刑時，其中一罪在新法施行前者，亦同。
        」（即亦應為新舊法比較），最高法院95年5 月23日第
        8 次刑事庭會議決議可資參照。比較結果，修正後刑法
        並非較有利於本件受刑人，是依刑法第2 條第1 項前段
        ，仍應依修正前刑法，定其應執行之刑。
    (二)、刑法第41條第1 項前段，關於易科罰金之折算標準，95
        年7 月1 日起施行之新刑法修正：「犯最重本刑為5 年
        以下有期徒刑以下之刑之罪，而受6 個月以下有期徒刑
        或拘役之宣告者，得以新臺幣1 千元、2 千元或3 千元
        折算1 日，易科罰金」，修正前同條項（「得以銀元1
        元以上3 元以下折算1 日，易科罰金」）及修正前罰金
        罰鍰提高標準條例第2 條（現已刪除）規定，就其原定
        數額提高為100 倍折算1 日，係以銀元100 元至300 元
        折算1 日，折算為新臺幣幣值後，以新臺幣300 元至90
        0 元折算1 日。又，行為人於95年7 月1 日刑法修正施
        行前犯併合處罰數罪中之一罪，且該數罪均符合第41條
        第1 項得易科罰金之規定者，適用90年1 月4 日修正（
        （即95年7 月1 日修正施行前）之刑法第41條第2 項規
        定，刑法施行法第3 條之1 第3 項定有明文。查受刑人
        甲○○於裁判確定前，分別於：(1)、95年7 月1 日新法
        施行前犯如附表編號3 、4 所示之偽造文書、毒品等罪
        ，均經法院諭知如易科罰金，以銀元300 元即新臺幣90
        0 元折算1 日；(2)、95年7 月1 日新法施行後犯如附表
        編號1 、2 、5 所列竊盜、毒品等罪，經法院宣告如易
        科罰金，以新臺幣1 千元折算1 日，則本件受刑人符合
        上揭刑法施行法第3 條之1 第3 項規定情形，除應依修
        正前刑法第51條第5 款定其應執行刑，並應適用修正前
        刑法第41條第2 項，諭知如易科罰金之折算標準；至本
        件受刑人易科罰金之折算標準有所不同，自應擇最有利
        於受刑人甲○○之折算標準，即修正前刑法第41條第1
        項前段，以為其易科罰金折算標準之諭知（刑法第2 條
        第1 項但書及最高法院84年度台非字第452 號裁判意旨
        參照）。
二、再按法律上屬於自由裁量之事項，有其外部性界限及內部性
    界限，並非概無拘束。依據法律之具體規定，法院應在其範
    圍選擇為適當之裁判者，為外部性界限；而法院為裁判時，
    應考量法律之目的及法律秩序之理念所在者，為內部性界限
    。法院為裁判時，二者均不得有所踰越。在數罪併罰，有2
    裁判以上，定其應執行之刑之案件，法院所為刑之酌定，固
    屬自由裁量之事項，然仍應受前揭外部性界限及內部性界限
    之拘束（最高法院80年度臺非字第473 號判例要旨參照）。
三、查受刑人甲○○因犯如附表所示竊盜、偽造文書、毒品危害
    防制條例等5 罪，均經判決科刑確定在案（詳如附件一覽表
    所載；本院並補述如下：編號2 所列竊盜罪，經臺灣臺北
    地方法院以原確定判決判處有期徒刑8 月，嗣為臺灣高等法
    院以96年度聲減字第1264號裁定減為有期徒刑4 月，如易科
    罰金，以新臺幣1 千元折算1 日；編號4 所示毒品罪，經
    本院以原確定判決判處：「有期徒刑10月，減為有期徒刑5
    月，如易科罰金，以銀元300 元即新臺幣900 元折算1 日」
    ；編號5 所示毒品罪，經本院以原確定判決判處有期徒刑
    10月，減為有期徒刑5 月，如易科罰金，以新臺幣1 千元折
    算1 日；編號1 至4 列載各罪，前經本院於97年1 月14日
    以97年度聲字第141 號裁定受刑人甲○○應執行有期徒刑為
    11月又15日，如易科罰金，以銀元300 元即新臺幣900 元折
    算1 日）。茲聲請人以本院為各該案犯罪事實最後判決之法
    院，聲請定其應執行之刑，本院審核無誤，復參據前揭所述
    ，酌定受刑人應執行有期徒刑為1 年3 月又15日，並諭知其
    易科罰金折算標準為如主文欄所示。
四、依刑事訴訟法第477 條第1 項，刑法第2 條第1 項、修正前
    刑法第51條第5 款、第41條，刑法施行法第3 條之1 第3 項
    ，修正前罰金罰鍰提高標準條例第2 條，裁定如主文。
中    華    民    國    97    年    5     月    27    日
                        刑事第5 庭法  官  黎錦福
上列正本證明與原本無異。
如不服本裁定，應於裁定送達後5 日內敘明抗告理由，向本院提
出抗告狀。
                                  書記官  蔡麗春
中    華    民    國    97    年    5     月    27    日


司法院資訊處製作；財團法人民間司法改革基金會備份。
